【裁判字號】    95,交訴,44
【裁判日期】    950921
【裁判案由】    公共危險
【裁判全文】
臺灣臺北地方法院刑事判決              95年度交訴字第44號
公  訴  人  臺灣臺北地方法院檢察署檢察官
被      告  甲○○
上列被告甲○○因公共危險案件，經檢察官聲請簡易判決處刑（
94 年度偵字第18 441號），本院受理後（95年度北交簡字第8號
），認不宜逕以簡易判決處刑，改依通常程序審理，判判決如下
：
    主  文
甲○○無罪。
    理  由
一、公訴意旨略以：被告甲○○為計程車司機，係從事駕駛業務
    之人。於民國94年6月5日下午1時許，駕駛車牌號碼549-CT
    號營業小客車，沿臺北市○○○道由北往南方向行駛，行經
    該路與和平西路交岔路口時，本應注意汽車行經交岔路口時
    ，應遵守道路交通號誌之指示，並應注意車前狀況，隨時採
    取必要之安全措施；而當時天候晴，日間有自然光線，路面
    狀態乾燥且無缺陷，視距良好，並無不能注意之情事，竟疏
    於注意其行向之燈光號誌已轉換為紅燈，仍執意闖紅燈通過
    路口，適有被害人乙○○騎乘車牌號碼OYH─088號重型機車
    沿和平西路由西往東方向行駛，行至上開路口前方之機車停
    等區停等紅燈，見綠燈號誌亮起，甫起步欲通過前開路口，
    被告甲○○見狀閃避不及，其所駕駛之營業用小客車右側車
    身遂撞擊被害人所騎乘之機車前車頭，致被害人乙○○人車
    倒地，受有左右肩部（聲請簡易處刑書誤載為右右肩部）撞
    傷疼痛、左腸骨部撞傷疼痛等傷害（過失傷害部分未據告訴
    ）。詎被告甲○○明知其駕車肇事致被害人乙○○受傷，竟
    未停車施以救護並報警處理，即逕自駕車駛離現場。因認被
    告甲○○所為係犯刑法第184條之4肇事致人受傷而逃逸罪嫌
    。
二、按犯罪事實應依證據認定之，無證據不得認定犯罪事實；另
    不能證明被告犯罪者，應諭知無罪之判決，刑事訴訟法第15
    4條第2項、第301條第1項分別定有明文。又刑事訴訟法上所
    謂認定犯罪事實之證據，係指足以認定被告確有犯罪行為之
    積極證據而言，該項證據自須適合於被告犯罪事實之認定，
    始得採為斷罪資料；而認定不利於被告之事實，須依積極證
    據，苟積極證據不足為不利於被告事實之認定時，即應為有
    利於被告之認定，更不必有何有利之證據。另認定犯罪事實
    所憑證據，雖不以直接證據為限，間接證據亦包括在內，此
    有最高法院29年上字第3105號、30年上字第816號判例可資
    參照。
三、公訴意旨認被告甲○○涉犯上開罪嫌，無非係以: 被告甲○
    ○坦承於上開時、地，駕駛上開車輛與被害人乙○○發生車
    禍後未停車查看而駛離之自白、被害人乙○○之證詞、台北
    市○○○○○道路交通事故現場圖、道路交通事故調查報告
    表、交通事故談話紀錄表、現場照片、被害人乙○○所騎乘
    之上開機車車損照片等證據為其論據。
四、訊據被告甲○○固坦承於上開時、地，駕駛上開車輛與被害
    人乙○○發生車禍後未停車查看而駛離等情不諱，惟堅詞否
    認犯行，並辯稱：當時只是小擦撞，伊從後照鏡看，被害人
    乙○○當時並沒有倒地，伊認為被害人乙○○並沒有受傷，
    所以沒有下車，如果被害人乙○○有倒地，伊一定會下車等
    語。經查:
  (一)按被告以外之人於審判外所為之書面陳述，固屬傳聞之證據
    ，但如該文書係屬公務員職務上製作之紀錄文書者，除顯有
    不可信之情況外，亦得為證據，刑事訴訟法第159條之4第一
    款分別定有明文。本件卷附之由臺北市政府警察局萬華分局
    交通分隊警員黃協裕所製作之現場圖、道路交通事故當事人
    登記聯單、臺北市○○○○○道路交通事故肇事人自首情形
    紀錄表、94年6月5日13時和平西路與艋舺大道口號誌運作情
    形圖、肇事逃逸追查表、道路交通事故調查報告表、道路交
    通事故補充資料表等文書、現場照片、被害人乙○○車禍後
    所拍得之機車受損照片等證據，係承辦員警黃協裕所製作之
    紀錄文書，為警員基於職務製成，具有相當之中立性，是其
    作成過程並無不適當之情形，其客觀上無不可信之情況，揆
    諸前開規定，自得為證據。另證人即被害人乙○○於警詢時
    所為之陳述，被告甲○○於準備程序及本院行調查證據時，
    均不爭執，依同法第15 9條之5第2項定，亦得為證據，合先
    敘明。
  (二)本件被告甲○○於94年6月5日13時許，駕駛上開營業小客車
    ，在艋舺大道與和平西路口與被害人乙○○發生車禍事故一
    情，業據被告甲○○坦承不諱，核與證人即被害人乙○○於
    警詢時所述相符，並有卷附承辦員警黃協裕所製作之現場圖
    、道路交通事故當事人登記聯單、肇事逃逸追查表、道路交
    通事故調查報告表、道路交通事故補充資料表等文書、現場
    照片、被害人乙○○車禍後所拍得之機車受損照片等證據為
    證（參偵字第18441號卷第6-7、13-24頁），足認被告甲○
    ○上開出於任意性所為之自白核與事實相符，而可採信。
  (三)被告甲○○雖曾與被害人乙○○在上揭時、地發生車禍，但
    被告甲○○是否構成刑法第185條之4之罪，端以被害人乙○
    ○當時曾否受有傷害為斷。而所謂傷害固包括人之身體或健
    康者。其中所謂對身體之傷害，係指對於身體組織已造成破
    壞而言。公訴意旨據以認定被害人乙○○在上開車禍中受有
    左右肩部撞傷疼痛、左腸骨部撞傷疼痛之傷害，無非係以被
    害人乙○○於警詢中所為之陳述、談話紀錄，及臺北市立聯
    合醫院和平院醫師張裕泰所出具之診斷證明書為斷（參偵字
    第18441號卷第8頁）。但查:
  (1)被害人乙○○於警詢中固陳稱: 當時受有右肩撞傷、左腳撞
    傷之傷害等語。但其於警詢及製作談話紀錄表時，均未陳明
    其實際受傷之情形。而警員黃協裕據報前往處理時，在道路
    交通事故補充資料表中亦僅記載「右肩撞傷、左腳撞傷」，
    對於被害人乙○○之確實受傷情況，亦無其他任何說明、敘
    述，或以照片存證。是被害人乙○○當時所為之陳述尚未斟
    於明確。嗣於本院審理時，以證人之身分傳、拘被害人乙○
    ○，但其均未到庭。本院自難以被害人乙○○於警詢或製作
    談話紀錄表時所為不明確之陳述，據以認定其當時是否受有
    傷害，以及其傷勢情形。
  (2)上開診斷證明書上亦僅記載被害人乙○○之傷為「左右肩部
    疼痛」、「左腸骨部疼痛」，並未具體列明被害人乙○○之
    身體組織上有無破壞以及破壞之情形。經本院向臺北市立聯
    合醫院和平院區函詢，經該院函復結果為: 疼痛屬感覺器官
    所呈現的徵象，當身體組織上受損傷時或神經傳導發生問題
    時都有疼痛之感覺，由於它屬主觀性無法用客觀方式證明，
    因此，在醫學上祇能從當事人之陳述而得之，此有該院95年
    6月2日北市醫和字第 09531699200號函在卷可稽（附於本院
    卷）。綜合醫院之上開函復結果，及本院卷附之診斷證明書
    上完全沒有任何有關身體組織具體傷害之記載情形判斷，當
    時被害人乙○○之身體在外觀上應無任何組織受損之狀態，
    診斷證明書係依被害人乙○○之主訴而為記載。被害人乙○
    ○在外觀上既無組織上之傷害，而疼痛又屬主觀之感覺，其
    當時是否確有疼痛，並無任何客觀之事實足資判斷，縱或有
    之，亦不能排除其疼痛係因個人神經傳導發生問題所致。既
    不能排除被害人乙○○當時之疼痛係導因於身體組織受有損
    害以外之原因，則自難徒以被害人乙○○之上開未斟明確之
    指訴及上開診斷證明書，據以認定被害人乙○○當時確實受
    有傷害之事實。此外，復查無其他積極證據足以證明被害人
    乙○○確實在本次車禍事故中，其身體組織之任何部位曾遭
    破壞，既乏證據證明被害人乙○○確有受傷之事實，則縱被
    告甲○○未下車處理，而逕行將車駛離，亦難認被告甲○○
    之行為已該當於刑法第185條之4肇事致人受傷而逃逸之罪責
    。揆諸前開規定及說明，自應為被告甲○○無罪之諭知。
據上論斷，應依刑事訴訟法第452條、第301條第1項，判決如主
文。
本案經檢察官陳焜昇到庭執行職務
中    華    民    國    95    年    9    月    21    日
                    交通法庭  審判長法  官  劉慧芬
                                    法  官  郭惠玲
                                    法  官  李桂英
上正本證明與原本無異。
如不服本判決，應於判決送達後10日內向本院提出上訴狀（應抄
附繕本）。告訴人或被害人如對於本判決不服者，應具備理由請
求檢察官上訴，其上訴期間之計算係以檢察官收受判決正本之日
期為準。
                                    書記官  黃鈴容
中    華    民    國    95    年    9    月    21    日


司法院資訊處製作；財團法人民間司法改革基金會備份。
